【裁判字號】    92,上訴,2014
【裁判日期】    921225
【裁判案由】    強盜等
【裁判全文】
臺灣高等法院臺中分院刑事判決                  九十二年度上訴字第二一四號
    上  訴  人
    即  被  告  丙○○
    指定辯護人  本院公設辯護人  乙○○
右上訴人因強盜等案件，不服臺灣臺中地方法院九十二年度訴字第一九○五號中華民
國九十二年九月十七日第一審判決（起訴案號：臺灣臺中地方法院檢察署九十二年度
偵字第一二三二四號），提起上訴，本院判決如左：
    主      文
上訴駁回。
    事      實
一、丙○○（曾違反毒品危害防制條例，經臺灣屏東地方法院九十二年度毒聲字第四
    五九號裁定觀察、勒戒後經觀察、勒戒後，並無施毒品傾向），與甲○○○（業
    經原審判處有期徒刑四年二月，上訴本院後於九十二年十月二十八日回上訴確定
    ）二人係男女朋友關係，並同居於臺中市○○區○○路二段二六八號四樓之二。
    甲○○○原在南投縣翔裕機械事業股份有限公司任職機械組裝，因失業，且積欠
    臺新國際商業銀行汽車貸款新臺幣（下同）三十三萬元、信用卡款十四萬四千九
百九十七元、花旗銀行臺中分行信用卡款十一萬四千一百二十一元（均不含利息
    ），無力償還，丙○○又有施用毒品之習慣，二人經濟甚感窘迫，甲○○○與丙○○遂共同基於意圖為自己不法所有之犯意聯絡，於民國（下同）九十二年六月
    十七日二十一時三十分許，由甲○○○攜帶其所有客觀上對人之生命、身體具危
    險性之兇器水果刀壹支，二人同至臺中市○○區○○路二段四一號臺灣銀行西屯
    分行自動提款機前，見丁○○甫提款完畢並將所領之現金置於其黑色皮夾而錢財
    露白時，由甲○○○臉戴口罩，右手持上開水果刀一支，由背後架住丁○○頸部
    ，並以左手壓住其胸前，脅迫丁○○把錢交出，否則欲對其生命不利等語，丙○○則上前至丁○○前方，以雙手強取丁○○之黑色皮夾，丁○○與丙○○拉扯並
    大喊「搶劫」，甲○○○遂強壓丁○○蹲下，並以水果刀刺中丁○○腹部（普通
    傷害部分業據丁○○撤回告訴），而施強暴，至使丁○○不能抗拒而施強暴，由
    丙○○將丁○○裝有現金九萬二千六百元之黑色皮夾強行取走。得手後，甲○○○、丙○○便分向逃逸，丁○○不甘損失，即以手掩住傷口，忍痛尾隨持有黑色
    皮夾之丙○○，而路人聽得丁○○呼救聲而報警，於臺中市○○○○路二段近文
    心路口時為警會同丁○○逮捕丙○○，自丙○○身上起出丁○○所有之上開皮夾
    （業已發還丁○○），並循線於翌日凌晨零時許，在臺中市○○路與文心路口處
    查獲甲○○○，並扣得作案用之水果刀一支、作案時穿著之黑色上衣一件、口罩
    一只。
二、案經被害人丁○○訴由臺中市警察局第六分局報請臺灣臺中地方法院檢察署檢察
    官偵查起訴。
    理      由
一、訊據被告即上訴人（以下簡稱被告）丙○○矢口否認右揭犯行，辯稱：我沒有動
    手，我到現場時，甲○○○就把皮包丟給我，我只是要去吃飯而已，當時我有看
    到被害人已經蹲下來，是甲○○○丟給我我跑的，當時我楞住了」云云，惟查：
    右揭事實業據被告於警訊坦承：「（問：妳與甲○○○為何要行搶？）因缺錢繳
    房租。（問：妳與甲○○○行搶如何分工？）我負責把風，甲○○○負責行搶。
    ‧‧‧（問：為何身上衣服均有血液？）該血液均是被害人丁○○的血，是我與
    他拉扯時染上。（問：該被害人身上腹部刀傷如何得來？）是被甲○○○持刀刺
    傷。（問：該行搶對象是何人決定）是甲○○○決定」（詳見臺灣臺中地方法院
    檢察署九十二年度偵字第一二三二四號卷第十六頁、第十七頁）、於偵查中自承
    「我有出手搶丁○○的皮包，我錯了」等語（臺灣臺中地方法院檢察署九十二年
    度偵字第一二三二四號卷第五十二頁）、於原審供稱：「衣服的血跡是被害人的
    血」等語（詳見原審卷第三十四頁），核與被害人於警訊及偵查中證稱：「‧‧
    ‧第三次提款後錢放入我黑色皮夾後，要拿提款卡時一男子自背後持刀架在我脖
    子上，‧‧‧控制我行動自由，並勒令我把錢交出來，而女嫌站在我前面站在我
    前方，用雙手硬把我的錢包搶走，當時我不願意並喊搶劫‧‧‧該男子（指甲○○○）持刀用力刺在我肚子上，使我不能抗拒，他二人硬把我左手之皮包搶走，
    搶走後男子往西區市區逃逸，我就追這名女子」等語（詳見臺灣臺中地方法院檢
    察署九十二年度偵字第一二三二四號卷第十九頁背面）、「我自提款機領完錢放
    入皮包後，甲○○○持刀架在我脖子上，我喊搶劫，同時另一名女子站在我前方
    ，把我的皮包搶走，甲○○○就拿刀往我的肚子刺下去，再拔出來，我當場血流
    如注，腸子也外流，我以手壓住腹部，他們就把我皮包搶走了，我追那名女子，
    因為皮包在該名女子手身上」等語（詳見臺灣臺中地方法院檢察署九十二年度偵
    字第一二三二四號卷第六五頁）、同案被告警訊中供稱：「我臨時起意行搶」、
    「我負責行搶，丙○○負責取得財物」、「（問：你與丙○○為何要行搶？）因
    為沒有錢生活」等語（詳見臺灣臺中地方法院檢察署九十二年度偵字第一二三二
    四號卷第十二頁、第十三頁背面）、於原審中供稱：「水果刀、口罩是我的」等
    語相符（詳見原審卷第三十四頁），且有贓物領據一紙、現場圖、被害人丁○○
    診斷證明書一紙、照片二十幀、被害人丁○○腹部受傷照片一幀等在卷可稽，及
    扣案之水果刀一支、黑色上衣一件、口罩一只可證，果係甲○○○將被害人丟給
    被告丙○○，被告丙○○衣服應無沾有被害人之血液，是被告丙○○辯稱：「我
    沒有動手，我到現場時，甲○○○就把皮包丟給我，我只是要去吃飯而已，當時
    我有看到被害人已經蹲下來，是甲○○○丟給我我跑的，當時我楞住了」云云，
    顯係卸責之語，不足採信，本件事證已臻明確，被告丙○○右揭犯行均堪認定。
二、水果刀依社會通念，在客觀上足以殺傷人之生命、身體，顯為具有危險性之兇器
    無訛，故核被告丙○○所為，均係犯刑法第三百三十條第一項之攜帶兇器強盜罪
    。同案被告甲○○○、丙○○就上開犯行，有犯意之聯絡及行為分擔，均為共同
    正犯。次查同案被告甲○○○失業，且積欠臺新國際商業銀行汽車貸款新臺幣三
    十三萬元、信用卡款十四萬四千九百九十七元、花旗銀行臺中分行信用卡款十一
    萬四千一百二十一元（均不含利息），尚未償還等情，業經原審向花旗銀行臺中
    分行函查及調閱九十二年度促字第五八四六一、六一五五九號支付命令案卷查明
    屬實，而被告丙○○因施用毒品，經臺灣屏東地方法院以九十二年度毒聲字第四
    五九號刑事裁定觀察、勒戒，甫於九十二年七月十四日出所在案，故被告丙○○
    與同案被告甲○○○供稱經濟甚為窘迫，連房租均難以支付，迫不得已鋌而走險
    等情，應屬實在，核其情狀於客觀上足以引起一般同情，確有可憫恕之處，即予
    宣告法定最低度刑，仍嫌過重，爰依刑法第五十九條規定，酌量減輕其刑。原審
    判決適用刑法第二十八條、第三百三十條第一項、第五十九條、第三十八條第一
    項第二款之規定，並審酌被告丙○○與同案被告甲○○○取得財物達九萬餘元，
    數目非少，其中同案被告甲○○○並持刀刺傷被害人腹部，傷勢頗重，犯罪所生
    危害不小，手段惡劣，情節較重，惟被告丙○○與同案被告甲○○○犯罪之動機
    、目的係因經濟困難，迫不得已，已如上述，犯罪後已各賠償被害人一萬元醫藥
    費，取得被害人諒解，有和解書附卷可稽（附於臺灣臺中地方法院檢察署九十二
    年度偵字第一二三二四號卷第七三頁、第七四頁足參），態度良好等一切情狀，
    量處被告丙○○有期徒刑三年七月。且認扣案之水果刀一支，為同案被告甲○○○所有供與被告丙○○共犯本件罪行所用之物，業經同案被告甲○○○於原審供
    承無誤，應依刑法第三十八條第一項第二款之規定宣告沒收。至同案被告甲○○○作案時穿著之黑色上衣一件、口罩一只雖同為同案被告甲○○○所有，惟並非
    專供犯罪所用，不予沒收。核其認事用法均無違誤，量刑亦稱妥適，應予維持，
    被告上訴否認犯行，指摘原審判決不當為無理由，應予駁回。
據上論斷，應依刑事訴訟法第三百六十八條，判決如主文。
本案經檢察官戊○○到庭執行職務。
中      華      民      國      九十二  年      十二    月      二十五  日
                                臺灣高等法院臺中分院刑事第三庭
                                      審判長法  官  陳  朱  貴
                                            法  官  劉  連  星
                                            法  官  胡  忠  文
右正本證明與原本無異。
如不服本判決應於收受送達後十日內向本院提出上訴書狀，其未敘述上訴之理由者並
得於提起上訴後十日內向本院補提理由書（均須按他造當事人之人數附繕本）。
                                            書記官  許  美  惠
中      華      民      國      九十二  年      十二    月      二十六  日
附錄論罪科刑法條
中華民國刑法第三百三十條
犯強盜罪而有第三百二十一條第一項各款情形之一者，處七年以上有期徒刑。
前項之未遂犯罰之。
中華民國刑法第三百二十八條
意圖為自己或第三人不法之所有，以強暴、脅迫、藥劑、催眠術或他法，至使不能抗
拒，而取他人之物或使其交付者，為強盜罪，處五年以上有期徒刑。
以前項方法得財產上不法之利益或使第三人得之者，亦同。
犯強盜罪因而致人於死者，處死刑、無期徒刑或十年以上有期徒刑；致重傷者，處無
期徒刑或七年以上有期徒刑。
第一項及第二項之未遂犯罰之。
預備犯強盜罪者，處一年以下有期徒刑、拘役或三千元以下罰金。
                                                                        Ａ


司法院資訊處製作；財團法人民間司法改革基金會備份。
